臺灣臺南地方法院民事判決　　　　　　　 95年度訴字第761號
原　　　告　甲○○
訴訟代理人　查名邦律師
被　　　告　乙○○
訴訟代理人　郁旭華律師
　　　　　　王燕玲律師
上列當事人間請求返還不當得利事件，經本院於民國96年12月6
日言詞辯論終結，判決如下：
    主      文
原告之訴駁回。
訴訟費用新台幣貳萬貳仟陸佰捌拾壹元由原告負擔。
    事實及理由
甲、程序方面：
    按訴狀送達後，原告不得將原訴變更或追加他訴。但請求之
    基礎事實同一者，不在此限，民事訴訟法第255條第1項第2
    款定有明文。經查：原告起訴主張兩造約定由被告負清償向
    銀行貸款新台幣（下同）300萬元本息之責，嗣因被告無法
    負擔而由原告代其清償，乃請求被告返還原告所代其清償之
    本息合計1,857,100元，另原告為恐安身之房屋被查封拍賣
    ，亦有代被告清償信用卡費用及2筆小額貸款合計330,000元
    之情事，爰依民法第179條及第1023條第2項之規定請求被告
    返還2,187,100元及其法定利息，嗣於本院審理時到庭陳稱
    就代為清償銀行貸款本息1,857,100元部分之請求權基礎為
    民法第179條及兩造之契約關係；就代為清償信用卡費用及2
    筆小額貸款合計330,000元部分之請求權基礎為民法第179條
    及第176條第1項（見本院96年8月2日言詞辯論筆錄），因原
    告前後之請求係基於同一基礎事實而來，依上開說明，於法
    並無不合，自應予以准許，合先敘明。
乙、實體方面：
一、原告起訴主張：
(一)緣原告與被告於民國84年4月18日結婚，惟於95年3月8日經鈞
  院以94年度婚字第778號判決准予離婚確定在案，而被告於婚
  姻存續期間即86年6月間，為購置門牌號碼「臺南縣永康市○
  ○○街117巷30號」之房屋，另基於原告任職於金融機構得享
  有優惠利率，且被告亦因金融信用不良而無法貸款之情形下，
  原告始同意被告以原告名義向京城商業銀行股份有限公司（簡
  稱京城銀行，原名臺南區中小企業銀行股份有限公司，下同）
  貸得新台幣（下同）300萬元，以供上開房貸及被告日常生活
  開銷所需之費用，雙方並約定由被告負清償上開貸款本息之責
  。然被告沈溺於賭博，而怠於工作，導致收入不穩定，無法負
  擔上開貸款清償之責。原告為避免個人金融信用受損，先代被
  告清償其未給付之貸款本金732,914元、利息1,124,186元，共
  計1,857,100元。
(二)另被告分別積欠中國信託商業銀行（簡稱中信銀行，下同）信
  用卡費用3萬元、中信銀行中臺南分行小額貸款15萬元，及復
  華商業銀行股份有限公司（簡稱復華銀行，合併保證責任臺南
  市第六信用合作社，下同）小額貸款15萬元等債務未能清償，
  因恐房屋被查封拍賣，故原告亦代為清償。
(三)本案請求權基礎：
  1.原告代償系爭貸款1,857,100元部分：
    (1)不當得利之利益返還請求權：原告並無義務而代被告清償
      ，故被告為無法律上之原因，而受有免除債務負擔之利益
      ，並致原告受有損害，原告自得依不當得利之規定，請求
      被告返還所受之利益。
    (2)債務不履行之損害賠償：
    按第三人與債務人約定，由第三人負擔對債權人為給付之
      契約，學說稱為履行承擔。履行承擔契約之當事人為第三
      人（即此契約之債務人）與債務人（即此契約之債權人）
      ，契約之標的，為履行債務人對他人之債務。此種契約與
      債務承擔類似，惟履行承擔乃承擔人立於既存的債務關係
      之外，而以第三人之地位，負履行債務人之債務之義務，
      而債務承擔乃承擔人加入既存的債務關係內，而自己亦居
      於債務人之地位，負履行債務之義務。亦即履行承擔僅承
      擔人對於債務人負有清償其債務之義務，債權人不得直接
      向承擔人請求履行。再者，履行承擔契約與第三人利益契
      約亦不同，後者之第三人（類似履行承擔契約之債權人）
      有直接請求權，但前者之債權人（類似第三人利益契約之
      第三人），並無直接請求權。最高法院21年上字第1679號
      判例，即係闡明履行承擔契約之法律關係。準此以解，履
      行承擔契約之債務人（即原告），於承擔給付義務之第三
      人（即被告）不依約對債權人履行時，債務人自得依債務
      不履行有關規定，請求承擔人賠償其因此所受之損害。
    本案，系爭貸款係被告基於本身債信不良之考量下，請求
      原告以自己之名義向京城銀行所貸得，且於貸款之初兩造
      即已約定由被告負系爭貸款之清償義務，被告雖提供其所
      有之房屋設定抵押權予京城銀行做為擔保，然非謂京城銀
      行因此取得對被告直接請求清償系爭貸款之權利，而京城
      銀行亦僅得於原告無資力或不為清償時，就抵押物聲請強
      制執行以滿足其債權。綜上，兩造之間係成立履行承擔契
      約。
    被告於訂立履行承擔契約後，自86年起至94年止，未在每
      期履行期屆至時，按時繳付本息予京城銀行，即係因可歸
      責於己之事由，而陷給付遲延，原告因被告未按期繳交本
      息，為免本身信用遭到影響，僅能代為償還每期本息，此
      部份之金額，即屬被告給付遲延所生之損害，從而原告自
      得依債務不履行之規定請求被告返還。
  2.原告所代償之信用卡費用與小額貸款共計33萬元部分：
    (1)不當得利之利益返還請求權：原告為免所居住之房屋遭強
      制執行，以自己之財產代為清償，因此受有損害，而被告
      本應負擔之債務，因此得不負擔，即屬受有利益，其受益
      與受損之間具有因果關係，原告自得依不當得利之規定，
      請求被告返還所受之利益。
    (2)無因管理之支出費用償還請求權。原告未受被告之委任且
      無義務，為免系爭房屋遭強制執行，乃代被告償還信用卡
      費用與小額信貸，應成立無因管理，原告自得依民法第17
      6條第1項之規定，請求被告償還所代償之費用。
(四)對被告抗辯所為之陳述：
  1.系爭貸款其中100萬元為被告所自認用於清償系爭房屋之房
    貸，而剩餘之200萬元係支出系爭房屋裝潢及購買家具費用
    ，共計1,074,630元；系爭房屋增建費用為90萬元；購買被
    告代步汽車為60萬元，上開金額共計2,574,630元，足見被
    告辯稱系爭貸款中200萬元皆係原告用以炒作股票，顯不可
    採。
  2.系爭房屋之裝潢及增建費用為1,974,630元（裝潢費用1,074
    ,630元＋增建費用90萬元），兩造縱未約定由被告負擔清償
    貸款之責，然系爭房貸200萬元部分皆用於系爭房屋上，亦
    有不當得利規定之適用，被告自應返還所受之利益。
  3.系爭房貸除由原告所代償之1,857,100元外，其剩餘之本息
    係由被告以向日盛國際商業銀行股份有限公司（簡稱日盛銀
    行，下同）所貸得之款項清償，倘非被告本身之債務，何以
    被告願意清償所剩餘之本息。
  4.被告雖辯稱至93年9月以前，每月薪資足以維持日常生活開
    銷，惟查僅原告所支付之幼稚園、保母費用每月已達6萬元
    ，數年累積之金額更達195,555元，倘再加上系爭貸款每月
    需繳17,000元-24,000元不等，被告如何維持日常生活之開
    銷，倘被告之薪資能維持生活開銷，又何必於89年、90年、
    93年聲請小額信用貸款，足見被告之薪資無法按月清償系爭
    貸款，況被告所用之京城銀行信用卡亦由原告所繳納，被告
    甚至自93年9月起，即未匯款予原告。綜上，系爭貸款確實
    由原告繳納。
(五)並聲明：被告應給付原告2,187,100元，及自起訴狀繕本送達
  翌日起至清償日止，按週年利率百分之五計算之利息。
二、被告則抗辯稱：
(一)就系爭300萬元房貸部分：
  1.被告於86年5月19日向訴外人李五美購買不動產，總價金735
    萬元，被告及其父、母、胞兄厲建琦共同集資635萬元即不
    動產買賣契約第2頁記載之第一期款50萬元、第二期款95萬
    元、第三期款360萬元，及被告胞兄厲建琦華南商業銀行存
    摺記載86年11月13日轉帳支130萬元，以上4筆合計635萬元
    。故被告當初購屋餘款僅差100萬元需貸款。
  2.證人丙○○結稱：「該件借貸是由原告擔任貸款人，被告則
    擔任連帶保證人，當時兩造都知道貸款數額是三百萬元，對
    保時兩造都有到場。」、「款項是撥入借款人原告的帳戶內
    。」「一開始拿到的申請表就是由原告擔任申請人」、「不
    知道（兩造有無約定由誰還款）」、「本件貸款送件時申請
    人就列原告，我沒有印象原告有詢問我該件貸款可否以被告
    為貸款人。」、「（擔保品）有估價過‧‧‧至少五百萬元
    以上。」、「（本件貸款）是（行員首次購屋貸款），利率
    也較優惠，行員的配偶不能適用行員首次購屋貸款的優惠利
    率。」等語，足證原告為享有優惠利率，方以其本身為銀行
    行員之身分，申貸上開300萬元貸款，而未曾有過以被告名
    義借款之意等情，且上開證詞亦不足證明原告主張兩造間約
    定由被告負貸款清償責任。上開證人雖證稱：被告有逾期呆
    帳催收的記錄，所以不能當借款人，被告的信用有瑕疵，不
    能通過我們的審核等語，惟據京城銀行開元分行提出之原告
    授信卷宗內被告之信用調查表記載，被告當時每月收入8萬
    元，支出35,000元，收支給餘45,000元，綜合意見表示被告
    信用尚可，信用卡消費曾有逾期紀錄，目前已清償完畢；85
    年度綜合所得稅稅額證明書記載當年度被告所得總額為140
    萬餘元，參以借款擔保品至少500萬元以上，較之借款金額
    僅300萬元，顯足供擔保。由上足徵，當時縱以被告名義申
    請貸款，尚非絕對否准。證人復證稱：借款當時有說明其用
    途為購屋及裝修使用云云，惟據上開授信卷宗內借款申請表
    內資金用途欄記載「購屋」；借款晤談記錄表內借款用途亦
    載明「購屋」（應確實查證借款使用情形與資金流向），足
    見證人證稱上開借款用途除購屋外，尚有裝修使用云云，不
    可盡信。由被告提出之87-90年度綜合所得稅各類所資料清
    單觀之，被告每年薪資所得約為40萬元至70萬元不等，並無
    收入不穩、債信不良難以貸款等情。乃因原告任職於京城銀
    行，可享有員工優惠利率貸款，始由原告向其任職銀行辦理
    貸款，惟原告執意申貸300萬元，貸得300萬元均入原告帳戶
    ，原告僅將其中100萬元支付購屋餘款，另200萬元原告將之
    作為炒股資金，故原告辯稱上開貸款其中200萬元用於房屋
    之增建、裝潢及日常生活開銷云云，被告否認之。況被告於
    婚後均有穩定之工作及收入，由被告87-90年度綜合所得稅
    各類所得資料清單觀之，被告每年薪資所得約為40萬至70萬
    元不等，足供日常生活開銷之用。上開300萬元貸款債務係
    原告為享有優惠利率，以其本身為銀行行員之身分所申貸，
    為原告自己之債務。
  3.至於被告於94年3月15日委託日盛銀行以匯款方式將300萬元
    貸款結清，乃因被告為該件貸款之連帶保證人且係房屋之所
    有權人，恐原告拒繳貸款而受牽連，始向日盛銀行貸款以匯
    還京城銀行。故被告於94年3月15日結清上開300萬元貸款，
    乃係本於連帶保證人身分代為清償原告之債務，而非清償自
    己之債務。
  4.300萬元貸款債務，縱因其中100萬元用於被告購屋之餘款，
    而認為係被告之債務，以被告提出之87-90年度綜合所得稅
    各類所得資料清單觀之，這4年間被告之薪資所得共計2,314
    ,797元，及被告自93年2月起至93年9月止之薪資所得48萬元
    ，以上每月薪資均由被告任職公司匯入被告彰化銀行東台南
    分行帳戶。依原告所舉關於300萬元貸款資料參之，自87年1
    月至93年9月，每月繳付銀行之本息合計約24,000元至17,00
    0元不等，則縱認被告自己之債務為100萬元，以三分之一比
    例計算，上開期間即每月應繳之本息合計約8,000元至5,600
    元不等。惟被告自87年迄93年9月間之薪資帳戶收入均交由
    原告管理，若以被告平均每月薪資為5萬元計算，而原告任
    職銀行，每月薪資亦約為5萬元，故當時兩造合計每月收入
    約10萬元，應足敷家庭生活費用，且應包括上述100萬元購
    屋房貸債務所分攤之每月繳付銀行本息在內。300萬元貸款
    債務，自86年11月17日起至94年2月15日止，共計償還本金7
    32,914元、繳付利息1,124,186元，固均係以原告名義為給
    付。惟被告充其量僅就其中三分之一負清償責任，即619,03
    3元。又自86年11月至94年2月，其間共87個月，平均每月被
    告應支付之本息不過約7,115元（即61萬9,033÷87），且均
    由被告平均每月給付原告之家庭生活費用約5萬元中支付，
    故原告主張為被告「代為清償」，尚不足採。
  5.綜上，300萬元貸款債務係原告為享有優惠利率，以其本身
    為銀行行員之身分所申貸，為原告自己之債務。原告對於上
    開貸款所繳付之本息，係清償自己之債務，被告自無不當得
    利。再者，兩造間亦無約定上開貸款債務由被告負清償之責
    ，則原告依債務不履行法律關係請求被告負損害賠償責任，
    亦無所據。300萬元貸款債務中100萬元部分，縱因用於被告
    購屋，而認為係被告之債務，被告亦已自行清償完畢，非原
    告所主張代為清償。
(二)就原告主張代被告清償信用卡及小額信貸債務部分：
  1.中信銀行信用卡費用3萬元部分：原告所舉證物乃記載「此
    致乙○○君」之清償證明書，而非「此致甲○○」之代償證
    明書。況上述清償證明書並未記載償還金額若干。原告既主
    張為被告結清上開卡債，自應提出相關之金錢給付等單據，
    以實其說，否則徒憑上開清償證明書，尚不足以證明原告所
    主張為被告代償中信銀行信用卡費用3萬元。
  2.中信銀行中台南分行小額貸款15萬元部分：原告固為被告清
    償中信銀行貸款15萬元，惟被告亦為原告清償京城銀行15萬
    元貸款所餘本金87,968元、利息163元，共計88,131元，抵
    銷後，尚欠原告61,869元。再者，被告於94年3月15日委託
    日盛銀行以匯款方式，除為原告結清上開京城銀行之15萬元
    貸款外，尚同時為原告結清前述300萬元貸款所餘本金2,267
    ,086元，及自94年2月16日起至94年3月15日止之利息4,210
    元，合計2,271,296元，則被告再以2,271,296元債權與積欠
    原告之61,869元抵銷，抵銷後，原告尚欠被告2,209,427元
    。從而，原告請求被告返還中信銀行貸款15萬元，亦無理由
    。
  3.復華銀行小額貸款15萬元部分：借款期間自90年4月起至93
    年4月止，分3年逐月攤還本息，大多係被告親自到櫃檯以現
    金（每月本息約5,000元）存入被告帳戶，再經轉帳方式繳
    付貸款本息，若被告有事不克親自處理，則請託友人高應龍
    代為繳納，而行員楊豐彬（斌）係辦理本筆貸款承辦人員，
    均可證明上情。迄93年初，因被告赴大陸工作，遂交代原告
    每月要繳納上述貸款本息約5,000元，並由被告每月匯給原
    告之6萬元中支付，期間自93年2月起至93年8月止，共計7個
    月，匯款金額合計為42萬元，惟爾後兩造感情不睦，故未再
    匯款。詎原告於93年1-3月均未去繳納，遲至93年4月1日始
    攜現金去辦理結清。本筆貸款所繳納之各期本息，除最後一
    筆24,494元結清款係原告處理外，其餘均非原告經手，並無
    原告所謂代為清償之情。且24,494元亦僅係原告以被告匯給
    原告的金錢代理被告去繳納而已，尚非原告以自己之財產為
    被告代為清償。
  4.綜上，被告所負之信用卡及小額信貸債務，係由被告自行清
    償完畢，非原告所主張代為清償。
(三)並聲明：原告之訴駁回。
三、本件經依民事訴訟法第270條之1第1項第3款規定，整理並協
    議兩造不爭執事項暨簡化爭點為：
(一)兩造不爭執事項：
  1.兩造於84年4月18日結婚，於95年3月8日經本院以94年度婚
    字第778號判決准予離婚並確定。
  2.坐落台南縣永康市○○○街117巷30號房地，係被告於86年5
    月19日簽約購買，並於86年7月23日登記為被告所有。
  3.原告於86年11月17日向其任職之京城銀行（原名台南區中小
    企業銀行，下同）辦理行員優惠利率貸款，貸得300萬元，
    被告為連帶保證人，並提供上述不動產設定抵押權供京城銀
    行擔保。
  4.上開300萬元貸款債務，自86年11月17日起至94年2月15日止
    ，共計償還本金732,914元、繳付利息1,124,186元，均係以
    原告名義為給付。迄94年3月15日止，本筆貸款債務尚餘本
    金2,267,086元未清償。被告於94年3月15日委託日盛銀行以
    匯款方式清償上述貸款所餘本金2,267,086元，及自94年2月
    16日起至94年3月15日止之利息4,210元。
  5.被告持用之中國信託商業銀行信用卡 (卡號：000000000000
    0000)，自79年8月6日起至85年6月29日止之應付帳款，於85
    年10月7日全數結清。
  6.被告曾於89年8月1日向中國信託商業銀行貸款15萬元，原告
    為被告代償而於93年8月26日向京城銀行貸得15萬元，嗣於
    93年8月30日以原告名義為被告向中國信託商業銀行清償。
    而上開京城銀行之15萬元貸款，迄94年3月15日止，尚餘本
    金87,968元未清償。被告於94年3月15日委託日盛銀行以匯
    款方式清償上述貸款所餘本金87,968元，及自94年2月16日
    起至94年3月15日止之利息163元。
  7.被告另於90年4月12日向復華銀行借款15萬元，於93年4月1
    日由原告以現金繳納剩餘本金23,479元、利息598元、遲延
    利息343元、違約金74元，共計24,494元後清償完畢。
  8.被告自87年至90年間薪資所得共計2,314,797元，及93年2月
    起至9月止薪資48萬元，均按月匯入被告彰化銀行東台南分
    行0000-00-00000-0-00帳戶，而上述銀行存摺、印章及提款
    卡均交由原告保管。
（二）兩造爭執事項：
  1.系爭300萬元房貸，究係原告自己之債務？抑或被告之債務
    ？
  2.若認上項債務係被告之債務，則原告有否以自己之財產為被
    告代為清償？
  3.原告有無另為被告清償下列債務：
    (1)中國信託商業銀行信用卡費用3萬元部分。
    (2)中國信託商業銀行中台南分行小額貸款15萬元部分。
    (3)元大銀行（原名臺南市第六信用合作社、復華銀行）小額
      貸款15萬元部分。
  4.原告請求被告給付2,187,100元及其法定利息是否有理由？
四、得心證之理由：
 (一)系爭300萬元房貸，究係原告自己之債務？抑或被告之債務？
  1.按當事人主張有利於己之事實者，就其事實有舉證之責任，
    民事訴訟法第277條前段定有明文。本件原告主張系爭300萬
    元房貸，係被告要求原告借貸，故兩造於貸款之初即約定由
    被告負擔清償上開貸款本息之責，嗣因被告無法負擔而由原
    告代其清償等語，然為被告所否認，並辯稱上開300萬元貸
    款債務係原告為享有優惠利率，以其本身為銀行行員之身分
    所申貸，為原告自己之債務等語，依首開說明，自應由原告
    就兩造於貸款之初有約定由被告負擔清償上開貸款本息之責
    ，負舉證之責。
  2.原告於86年11月17日向其任職之京城銀行辦理行員優惠利率
    貸款，貸得300萬元，被告為連帶保證人，並提供坐落台南
    縣永康市○○○街117巷30號房地設定抵押權供京城銀行擔
    保乙節，為兩造所不爭執（見兩造不爭執事項第3項），且
    有京城銀行開元分行函附上開借貸案件之授信卷宗可稽，堪
    信為真實，依上開授信卷宗內之授信申請書記載：其資金用
    途：購屋；還款來源：家庭收入；還款辦法：分期償還等語
    ，均無法證明兩造有約定由被告負擔清償上開貸款本息之責
    ，至於證人即承辦系爭300萬元房貸之銀行主管丙○○到庭
    證稱：「．．．（問：是否知道兩造有無約定由誰還款？）
    不知道．．．」等語（見本院96年4月19日言詞辯論筆錄）
    ，亦不足以為原告有利之證明，原告僅以300萬元房貸，係
    被告要求原告借貸，故兩造於貸款之初即約定由被告負擔清
    償上開貸款本息之責，指系爭300萬元房貸係被告之債務，
    然既為被告所否認，原告復未舉證以實其說，尚難遽認原告
    之主張為真實。
(二)若認上項債務係被告之債務，則原告有否以自己之財產為被告
  代為清償？
  本件原告既無法舉證證明系爭300萬元房貸係被告之債務，則
  原告主張其以自己之財產為被告代為清償上開債務云云，亦無
  足採。
(三)原告有無另為被告清償下列債務：1.中國信託商業銀行信用卡
  費用3萬元；2.中國信託商業銀行中台南分行小額貸款15萬元
  ；3.元大銀行小額貸款15萬元？
  按當事人主張有利於己之事實者，就其事實有舉證之責任，民
  事訴訟法第277條前段定有明文。本件原告主張其有為被告清
  償中國信託商業銀行信用卡費用3萬元、中國信託商業銀行中
  台南分行小額貸款15萬元、元大銀行小額貸款15萬元乙節，固
  據提出清償證明書、借據、放款結清證明書、匯款申請書各1
  件為證，被告對於原告有清償中國信託商業銀行中台南分行小
  額貸款15萬元乙節固不否認，惟否認原告有代清償中國信託商
  業銀行信用卡費用3萬元及元大銀行小額貸款15萬元，並以原
  告雖有清償中國信託商業銀行中台南分行小額貸款15萬元，然
  被告亦有為原告清償京城銀行15萬元貸款所餘本金87,968元、
  利息163元，共計88,131元，抵銷後，尚欠原告61,869元。再
  者，被告於94年3月15日委託日盛銀行以匯款方式，除為原告
  結清上開京城銀行之15萬元貸款外，尚同時為原告結清系爭30
  0萬元貸款所餘本金2,267,086元，及自94年2月16日起至94年3
  月15日止之利息4,210元，合計2,271,296元，則被告再以2,27
  1,296元債權與積欠原告之61,869元抵銷，抵銷後，原告尚欠
  被告2,209,427元等語置辯，復提出日盛銀行匯款回條、臺南
  區中小企業銀行放款利息收據為證，查：
  1.依原告提出之清償證明書、放款結清證明書、匯款申請書等
    文件，僅能證明上開費用已全數清償完畢，惟無法證明究係
    以何人之款項清償，原告主張其代為清償中國信託商業銀行
    信用卡費用3萬元及元大銀行小額貸款15萬元部分，既為被
    告所否認，自應由原告就其有代被告清償上開費用之事實負
    舉證之責，原告既無法舉證證明係由其代為清償上開費用，
    尚難遽認其該部分之主張為真實。
  2.再按二人互負債務，而其給付種類相同，並均屆清償期者，
    各得以其債務，與他方之債務，互為抵銷。但依債之性質不
    能抵銷或依當事人之特約不得抵銷者，不在此限，民法第33
    4條第1項定有明文，查原告對於被告有為原告代償88,131元
    ，被告就此部分欲行使抵銷權乙節，並無意見（見本院96年
    12月6日言詞辯論筆錄），另對被告主張有結清系爭300萬元
    貸款所餘本金2,267,086元，及自94年2月16日起至94年3月1
    5日止之利息4,210元，合計2,271,296元，亦無意見（見同
    日筆錄），而本件原告並無法舉證系爭300萬元房貸係被告
    之債務，已如前述，則被告代原告所清償系爭300萬元之貸
    款部分自得行使抵銷權，因此，依上開規定，被告行使抵銷
    權將上開債權主張與本件原告對伊代償中國信託商業銀行中
    台南分行小額貸款15萬元之債權相抵銷，自屬有據。兩造上
    開債權互相抵銷之結果，原告尚積欠被告2,209,427元（88,
    131＋2,271,296－150,000＝2,209,427），原告即無得主張
    之債權存在。
(四)原告請求被告給付2,187,100元及其法定利息是否有理由？
  本件原告既無法舉證證明系爭300萬元房貸係被告之債務而由
  原告以自己之財產為被告代為清償，亦無法舉證證明其另為被
  告清償中國信託商業銀行信用卡費用3萬元及元大銀行小額貸
  款15萬元，至於其代被告清償中國信託商業銀行中台南分行小
  額貸款15萬元部分則因被告行使抵銷權之結果，原告並無得再
  向被告請求給付之債權存在，因此，原告請求被告給付2,187,
  100元，及自起訴狀繕本送達被告之翌日起至清償日止，按週
  年利率百分之5計算之利息，即屬無據，從而，原告之訴，於
  法未合，不應准許。
五、本件判決結果已明，兩造其餘之攻擊或防禦方法，經本院斟
    酌後，認為均與判決之結果不生影響，自無逐一詳予論駁之
    必要，併此敘明。
六、本件訴訟費用確定為22,681元（即第一審裁判費），應由原
    告負擔。
七、結論：原告之訴無理由，依民事訴訟法第78條、第87條第1
    項，判決如主文。
中　　華　　民　　國　　96　　年　　12　　月　　20　　日
                  民事第一庭    法　官　黃瑪玲
以上正本係照原本作成。
如對本判決上訴，須於判決送達後20日內向本院提出上訴狀。
中　　華　　民　　國　　96　　年　　12　　月　　20　　日
                                書記官　陳著振
